【裁判字號】    92,上訴,1903
【裁判日期】    921120
【裁判案由】    違反毒品危害防制條例
【裁判全文】
臺灣高等法院高雄分院刑事判決                  九十二年度上訴字第一九三號
    上  訴  人  台灣高雄地方法院檢察署檢察官
    被      告  甲○○
    指定辯護人  孫嘉男律師
右上訴人因被告違反毒品危害防制條例案件，不服臺灣高雄地方法院九十二年度訴字
第三六五號中華民國九十二年八月二十九日第一審判決（起訴案號：臺灣高雄地方法
院檢察署九十一年度偵字第一一三六四號），提起上訴，本院判決如左：
      主  文
原判決關於販賣第一級毒品部分撤銷。
甲○○連續販賣第一級毒品，處有期徒刑柒年陸月。
扣押之第一級毒品海洛因壹包（淨重零點壹玖公克）沒收銷燬之；電子磅秤壹台、販
賣毒品所得新台幣壹萬元均沒收之。販賣毒品所得壹萬元如全部或一部不能沒收時，
以其財產抵償之。
其他上訴駁回。
      事  實
一、甲○○基於販賣第一級毒品海洛因以營利之概括犯意，於民國九十一年三、四月
    間，先自不詳姓名之成年男子購入第一級毒品海洛因後，在高雄市○○區○○路
    三百六十號十樓之二住處，以每次新台幣（下同）五千元之價格，連續二次販賣
    海洛因予陳湘怡（施用毒品另案偵結）施用，並從中獲利，共計得款一萬元。嗣
    經警於九十一年五月二十八日持台灣高雄地方法院檢察署檢察官核發之拘票，在
    上開高雄市○○區○○路三六０號十樓之二住處將甲○○拘提到案，並扣得第一
    級毒品海洛因一小包（淨重０‧一九公克）及甲○○所有，供分裝海洛因所用之
    電子磅秤一台。
二、案經高雄市政府警察局三民第一分局移送台灣高雄地方法院檢察署檢察官偵查起
    訴。
      理  由
甲、撤銷改判部分（即販賣第一級毒品海洛因部分）：
一、訊據被告甲○○矢口否認有上開犯行，辯稱：被告並未賣毒品給陳湘怡，電子磅
    秤是自己施用毒品所用之物云云。
二、經查：
（一）右揭事實，已經被告甲○○於警訊中坦承：「陳湘怡我不太清楚，我只知道她
      的綽號叫小琪，：：」，「陳湘怡剛開始吸食海洛因是向我用討的，之後就向
      我用買的，：：」等語，復於檢察官偵查中坦承：「（曾否賣過陳湘怡毒品？
      ）有。她是買海洛因。：：：時間約是今年（九十一年）三、四月間」等情不
      諱，核與證人即同時被查獲之另案被告陳湘怡於警訊中所證：「我確實有向小
      胖等多人購買海洛因，我只有吸食也曾替朋友小芬代向小胖購買二次海洛因：
      ：」，「甲○○就是綽號小胖賣我海洛因人沒錯」，以及於檢察官訊問時（被
      告身分）所稱：「（價錢如何算？）不一定，每次我約買五千元。」，「有關
      小胖甲○○部分，是因為甲○○只肯把毒品賣給我，所以我男友黃國信的朋友
      才託我去向甲○○買，我只是代為購買：：」等情大致相符。復有扣押之第一
      級毒品海洛因壹包（淨重零點壹玖公克）、及被告所有供販賣毒品秤重分裝所
      用之電子磅秤壹台可資佐證。而扣案粉末經送驗結果，確為海洛因，亦有法務
      部調查局九十一年七月九日調科壹字第二二００一三七二二號鑑定通知書一份
      在卷可稽。
（二）證人陳湘怡之陳述雖前後反覆，且未經具結，惟按「被告以外之人於偵查中向
      檢察官所為之陳述，除顯有不可信之情況者外，得為證據。」，刑事訴訟法第
      一百五十九條之一第二項定有明文。查被告雖前後反覆，但其於檢察官第二次
      偵查中所為之陳述，核與其於警訊中之陳述大致相符，本院認其此部份之陳述
      與事實相符，自得採為論罪之依據。至其於九十一年五月二十三日檢察官初訊
      時所稱：「（在警局為何承認扣案毒品是你向小胖買的？）因為警察說如果我
      不承認，他就要移送我先生黃國信，我不得已才承認。」、「扣案毒品是跟朋
      友買的，但不是『小胖』」、「警察要我指證是『小胖』，否則要移送我販賣
      」、「我在警局講的話不實在」（見九十一年度偵字第一一三六四號卷第四十
      九頁背面至第五十頁）一節，顯與事實不符，不足採信。又證人陳湘怡上開證
      言係其於九十一年度偵字第一○八○三號毒品案件中所為之陳述，證人陳湘怡
      於該案中既為被告之身分，依法自不得具結，從而依據刑事訴訟法第一百五十
      八條之三規定反面解釋，其證言仍得作為本案之證據。另證人陳湘怡於上開案
      件檢察官偵查中雖供稱係自九十一年一、二月間起即向被告甲○○購買，惟此
      部分並無確切之證據足以證明陳湘怡自九十一年一、二月間起即向被告購買，
      自應以被告之供述為認定之依據，併予敘明。
（三）按販賣第一級毒品，其法定本刑為死刑或無期徒刑，罪責甚重，茍無相當之厚
      利，一般人皆不可能為之。本件被告既販賣海洛因於陳湘怡前後共二次，每次
      約五千元，在常情上屬大額交易，顯非僅單純之贈與或轉讓，應係基於營利之
      意圖而為。
（四）綜上所述，被告罪證已很明確，其所辯顯係卸責之詞，不足採信，犯行堪以認
      定。
三、核被告所為，係犯毒品危害防制條例第四條第一項之販賣第一級毒品罪。被告前
    後二次販賣，時間緊接，所犯罪名同一，顯係基於概括之犯意反覆為之，應依連
    續犯之規定論以一罪。被告於販賣第一級毒品時持有毒品之低度行為，為販賣之
    高度行為所吸收，不另論罪。被告前後共僅販賣毒品二次，所得一萬元，金額尚
    非至鉅，顯係零星交易，而非一般之大盤，其情節非重，一時失慮，觸犯法定本
    刑為死刑或無期徒刑之罪，情輕法重，衡情顯可憫恕，爰依刑法第五十九條之規
    定減輕其刑。
四、原審未察，就此部分遽為被告甲○○無罪之判決，尚有未洽。檢察官上訴意旨，
    執此指摘原判決此部分不當，為有理由，自應由本院將原判決關於販賣第一級毒
    品部分撤銷改判。爰審酌被告甲○○販賣海洛因二次，犯罪後於警訊及檢察官訊
    問時坦承不諱，嗣後即否認犯行等一切情狀，量處如主文第二項所示之刑。扣押
    之第一級毒品海洛因壹包（淨重零點壹玖公克）係毒品，依毒品危害防制條例第
    十八條第一項前段之規定沒收銷燬之；電子磅秤壹台，係被告所有，供販賣毒品
    分裝所用之物；販賣毒品所得新台幣壹萬元（前後共二次，每次五千元），係被
    告所有因犯罪所得之財物；依同條例第十九條第一項均沒收之。販賣毒品所得壹
    萬元如全部或一部不能沒收時，以其財產抵償之。
五、公訴意旨另以：被告甲○○基於販賣第一級毒品以營利之概括犯意，於民國九十
    年十月某日起間起至九十一年五月二十八日止，以0000000000、00
    00000000號行動電話為聯絡工具，先自「陳志國」及綽號「阿山」、「
    一百仔」（姓名、年籍均不詳）等成年男子處，販入第一級毒品海洛因後，在高
    雄市區內各地，以每次新台幣（下同）一千元、二千元不等之價格，連續多次販
    賣與「張宏榮」、「林長壽」及綽號「娃娃」、「寶兒」、「明華」（姓名、年
    籍均不詳）等不特定人，並從中獲利，嗣經警於九十一年五月二十八日持檢察官
    核發之拘票在高雄市○○區○○路三六０號十樓之二住處將甲○○拘提到案，並
    扣得毒品海洛因一小包（重○點一九公克）及電子磅秤一台，認被告此部分亦涉
    犯毒品危害防制條例第四條第一項之販賣第一級毒品罪嫌云云。惟查檢察官並未
    舉證證明是否有所謂「陳志國」及綽號「阿山」、「一百仔」或「張宏榮」、「
    林長壽」及綽號「娃娃」、「寶兒」、「明華」之人，復未舉證證明被告曾向「
    陳志國」及綽號「阿山」、「一百仔」等人購買海洛因；或「張宏榮」、「林長
    壽」及綽號「娃娃」、「寶兒」、「明華」等人確有向被告購買海洛因，尚難僅
    憑被告於警訊中之自白遽為其不利之認定，此部分被告被訴犯罪，尚屬不能證明
    。因公訴人認此部分與前開有罪部分有連續犯關係，為裁判上一罪，此部分爰不
    另為無罪之諭知，併予敘明（原判決就此部分認並無確切證據證明被告犯罪，並
    無不合）。
乙：上訴駁回部份（即販賣第二級毒品安非他命部分）：
一、公訴意旨略以：被告甲○○基於販賣第二級毒品安非他命以營利之概括犯意，於
    民國九十年十月某日起間起至九十一年五月二十八日止，以000000000
    0、0000000000號行動電話為聯絡工具，先自「陳志國」及綽號「阿
    山」、「一百仔」（姓名、年籍均不詳）等成年男子處，販入第二級毒品甲基安
    非他命後，在高雄市區內各地，以每次新台幣（下同）一千元、二千元不等之價
    格，連續多次販賣與陳湘怡（施用毒品另案偵結）、「張宏榮」、「林長壽」及
    綽號「娃娃」、「寶兒」、「明華」（姓名、年籍均不詳）等不特定人，並從中
    獲利，嗣經警於九十一年五月二十八日持檢察官核發之拘票在高雄市○○區○○
    路三六０號十樓之二住處將甲○○拘提到案，並扣得毒品甲基安非他命四小包（
    重十二‧五公克）及電子磅秤一台等語，認被告涉犯毒品危害防制條例第四條第
    二項之販賣第二級毒品之罪云云。
二、公訴人認被告涉有前揭犯行，係以前揭事實業據被告甲○○對於右揭犯罪事實於
    警訊及偵查中坦承不諱，核與證人陳湘怡於警訊、偵查中（見該署九十一年六月
    六日訊問筆錄）證述之情節相符，並有0000000000號行動電話九十一
    五月三日至十六日之通訊監察作業譯文表在卷可按，而扣案粉末及晶體經送驗結
    果，確為甲基安非他命，亦有高雄醫學大學附設中和紀念醫院九十一年七月九日
    管藥認可字第００五號檢驗報告一份在卷可稽，復有販賣毒品所用之電子磅秤一
    台扣案資為論據。
三、訊據被告甲○○堅決否認有公訴人所指犯行，辯稱：是買來自己要吃的，沒有賣
    給其他人，根本沒有「娃娃」、「寶兒」、「明華」這些人，是警察硬要我承認
    的，我女兒從滿月開始，就由我親自撫養，三個小時要餵一次奶，根本沒辦法出
    門等語。指定辯護人為被告辯稱：被告自白並非始終一致，尚難僅憑被告在警訊
    及偵查中之自白，遽論被告涉有販賣犯行，且證人陳湘怡於警訊及偵查複訊中雖
    指述向被告購買第一級毒品海洛因多次，然陳湘怡在偵查初訊即改稱不是向被告
    買的，是證人陳湘怡前後指述不一，具有重大瑕疵。被告其餘於警訊時所稱之人
    是否真實存在尚有疑問，且員警在被告住處扣得數量非多之安非他命，被告平日
    有施用毒品習慣，所辯扣案毒品係自己施用，電子秤係用來秤量所購買毒品數量
    是否足夠，尚符合情理。而公訴人提出之通訊監察作業譯文表中被告與對方並無
    提及毒品交易等相關字眼，係員警主觀臆測之詞等語。
四、按犯罪事實應依證據認定之，無證據不得推定其犯罪事實。又不能證明被告犯罪
    者，應諭知無罪之判決，刑事訴訟法第一百五十四條及第三百零一條第一項分別
    定有明文。且被告之自白，不得作為有罪判決之唯一證據，仍應調查其他必要之
    證據，以察其是否與事實相符，刑事訴訟法第一百五十六條第二項亦有明文。又
    事實之認定，應憑證據，如未能發現相當證據，或證據不足以證明，自不能以推
    測或擬制之方法，為裁判之基礎（最高法院四十年台上字第八六號判例參照。）
    而所謂證據，係指足以證明被告確有犯罪行為之積極證據而言，該項證據須適於
    為被告犯罪之證明者，始得採為斷罪之資料（參照最高法院六十九年台上字第四
    九一三號判例）。認定不利於被告之事實，須依積極證據，苟積極證據不足為不
    利於被告事實之認定時，即應為有利於被告之認定，更不必有何有利之證據，最
    高法院亦著有三十年上字第八一六號判例可資參照。
五、經查：
（一）被告於警訊及偵查中自白之上線陳志國（0000000000）、阿山（0000000000、
      0000000000）、一百仔、小港區不知姓名綽號之人等四人，其中卷內並無一百
      仔及小港區不知姓名綽號之人年籍資料可供查詢，而0000000000號係自九十一
      年六月十日始申請使用，在被告於警訊自白之九十一年五月二十八日時並無人
      使用該門號；0000000000係預付卡，申請人係高愛珠；0000000000亦係預付卡
      ，申請人則係吳月娥，此分別有和信電訊股份有限公司九十二年五月三十日函
      及泛亞電信股份有限公司九十二年五月二十二日客戶資料表在卷可查，其中證
      人吳月娥於原審到庭證稱：不認識被告，也沒有綽號「阿山」的朋友等語（見
      原審法院九十二年八月十四日審判筆錄），是被告於警訊及偵查中自白之上線
      ，並無證據證明確實。
（二）被告自白之販賣對象有陳湘怡、張宏榮（0000000000）、娃娃（0000000000）
      、寶兒、楊玉珠（沒有收錢）、林長壽（0000000000）、明華（0000000000）
      等人。其中證人陳湘怡部分僅證明有向被告購買海洛因，並未證稱曾向被告購
      買安非他命；至於0000000000號電路通聯譯文中陳湘怡與甲○○之通話固有涉
      及「半領」、「半兩」及金額之談話，然談話譯文中並無明確表示買賣毒品之
      約定，是否為真實，亦尚待其他證據輔佐認定，然公訴人就此並未提出其他積
      極證據足以認定符合事實，尚難為被告不利之認定。證人伍思穎即使用000000
      0000電話號碼到庭證稱：沒有見過被告，綽號為小穎，上班時也有人叫伊「娃
      娃」，沒有向被告買過毒品，一同上班過的「寶兒」曾一同施用過毒品，但係
      寶兒自己購買的，伊施用的毒品係向伊朋友綽號「坤仔」拿的，沒有印象打過
      0000000000號行動電話等語（見原審法院九十二年七月十日審判筆錄）；證人
      黃美秀即使用0000000000號行動電話到庭證稱：認識被告綽號小胖，是伊先生
      張宏榮的朋友，沒有向被告拿過毒品，被告也沒有送過伊毒品等語；證人張宏
      榮亦到庭證稱：沒有跟被告買過或拿過或送過毒品，與被告幾次偶遇，出去吃
      過幾次飯，與毒品完全沒有關係等語（見原審法院九十二年七月十日審判筆錄
      ），是被告於警偵訊自白所稱之下線伍思穎、黃美秀、張宏榮到庭所稱與被告
      自白不符，公訴人就此並未提出證據證明被告自白屬實。
（三）至於楊玉珠、林長壽、明華等人，其中楊玉珠並無年籍地址可供查證，明華（
      0000000000）經台灣大哥大股份有限公司回覆原審法院稱係張明華申請使用之
      預付卡，所留存之地址（高雄市三民區○○○路三六二號）經原審法院三次傳
      喚，郵局均回覆原審法院稱遷移不明而無法查證。至於林長壽經原審法院二次
      傳喚亦未到庭，然林長壽於警訊、偵查時均已經被告自白係販賣對象在案，公
      訴人自應指揮員警或傳喚到庭查明被告自白是否屬實，經原審法院一再傳喚而
      未到庭，爰審酌最高法院九十一年度台上字第五八四六號判決意旨所稱：「法
      院固得依職權調查證據，但並無蒐集證據之義務。蒐集證據乃檢察官或自訴人
      之職責，事實審法院應以調查證據為其主要職責，其調查之範圍，亦以審判中
      所存在之一切證據為限，案內不存在之證據，即不得責令法院為發現真實，應
      依職權從各方面蒐集證據。」之意旨，認本件公訴人並未提出證據證明被告於
      警訊及偵查中自白之販賣對象為真實。
（四）本件查扣之第二級毒品安非他命驗後毛重十二‧四公克，此有高雄醫學大學附
      設中和紀念醫院九十一年七月九日編號9107-12號檢驗報告（見91偵11364 卷
      第四十六頁、第四十七頁），並非量多，且扣案之電子秤亦有其秤量之功能，
      或可以分裝海洛因，尚不能單以電子秤而認定被告販賣安非他命，況且證人邵
      彥榮員警亦到庭證稱：就伊所知被告經濟狀況差，如果要去購買大量毒品是比
      較困難等語（見原審法九十二年八月十四日審判筆錄），另外，公訴人提出之
      監聽譯文，除陳湘怡部分外，其他譯文之受話人或通話人係何人，均未見察明
      ，且譯文表中並無交易毒品之稱呼，係員警製作時自行以括弧表示毒品，亦無
      進而查證以蒐集證據證明該通話譯文係屬真實。
 （五）綜合以上，單以公訴人提出之證據，尚難認定被告有販賣第二級毒品之犯行
       ，至於被告在原審法院審理時自白曾轉讓毒品與林長壽及陳湘怡部分，因林
       長壽並未到庭，陳湘怡並未坦承購買安非他命，公訴人亦未提出證據證明被
       告確有與該二人有第二級毒品往來之證據，是卷內並無證據足以輔佐認定被
       告前揭轉讓毒品之自白與事實相符，本院自不能僅以被告自白而認定被告犯
       罪，是不能證明被告犯罪。
六、原審因而為被告甲○○被訴販賣第二級毒品安非他命無罪之判決，核無不合。檢
    察官上訴意旨，仍執前詞，指摘原判決此部分不當，為無理由，應予駁回。
據上論結，應依刑事訴訟法第三百六十八條、第三百六十九條第一項前段、第三百六
十四條、第二百九十九條第一項前段，毒品危害防制條例第四條第一項、第十八條第
一項、第十九條第一項，刑法第十一條、第五十六條、第五十九條，判決如主文。
本案經檢察官方娜蓉到庭執行職務。
中      華      民      國    九十二    年    十一    月      二十      日
                              臺灣高等法院高雄分院刑事第九庭
                                  審判長法官  張明松
                                        法官  張盛喜
                                        法官  任森銓
右正本證明與原本無異。
如不服本判決應於收受本判決後十日內向本院提出上訴書狀，其未述上訴理由者，
並得於提起上訴後十日內向本院補提理由書狀（均須按他造當事人之人數附繕本)「
切勿逕送上級法院」。
                                      書記官  施耀程
中      華      民      國    九十二    年  十一    月      二十      日
附錄：本判決論罪科刑法條：
毒品危害防制條例第四條第一項
製造、運輸、販賣第一級毒品者，處死刑或無期徒刑；處無期徒刑者，得併科新臺幣
一千萬元以下罰金。


司法院資訊處製作；財團法人民間司法改革基金會備份。
